【裁判字號】    97,台上,6636
【裁判日期】    971218
【裁判案由】    違反毒品危害防制條例等罪
【裁判全文】
最高法院刑事判決            九十七年度台上字第六六三六號
上  訴  人  甲○○
選任辯護人  徐揆智律師
            林幸慧律師
上  訴  人  乙○○
上列上訴人等因違反毒品危害防制條例等罪案件，不服台灣高等
法院中華民國九十七年九月三十日第二審判決（九十七年度上訴
字第三三九二號，起訴案號：台灣板橋地方法院檢察署九十五年
度偵字第二八七五０號），提起上訴，本院判決如下：
    主  文
上訴駁回。
    理  由
按刑事訴訟法第三百七十七條規定：上訴於第三審法院，非以判
決違背法令為理由，不得為之；是提起第三審上訴，應以原判決
違背法令為理由，係屬法定要件；如果上訴理由書狀並未依據卷
內訴訟資料，具體指摘原判決不適用何種法則或如何適用不當，
或所指摘原判決違法情事，顯與法律規定得為第三審上訴理由之
違法情形，不相適合時，均應認其上訴為違背法律上之程式，予
以駁回。本件原判決撤銷第一審關於上訴人甲○○、乙○○部分
之判決，改判分別論處上訴人等共同販賣第二級毒品三罪罪刑（
甲○○各處有期徒刑八年、七年四月、七年四月；乙○○各處有
期徒刑八年、七年四月、七年四月）及共同販賣第一級毒品二罪
罪刑（均各處有期徒刑十五年六月、十五年六月，與共同販賣第
二級毒品三罪合併定應執行刑，甲○○應執行有期徒刑二十六年
、乙○○應執行有期徒刑二十五年）。甲○○之上訴意旨略稱：
（一）甲○○始終否認有原判決所認定之共同販賣第一、二級毒
品犯行，而原判決附表一、二所示之犯罪行為，均無共犯關係存
在，原判決推定上開犯行係上訴人等共同所為，顯有不依證據推
定犯罪事實之違法。（二）甲○○自警詢時起，即否認有原判決
所認定之共同販賣第一、二級毒品犯行，而魏佳玲於警詢復供稱
：「安非他命是向乙○○購買的」、「我沒有向甲○○買過毒品
」，足見乙○○曾否販賣安非他命予魏佳玲，與甲○○無關，原
判決認定甲○○與乙○○共同販賣安非他命予魏佳玲，顯有任意
推定犯罪事實及認定事實與警詢筆錄之內容不相符合之違法。（
三）唐曉萍於警詢雖供稱：「向甲○○、乙○○購買海洛因、安
非他命」，惟此係唐曉萍在警方誘導下所為之不實供述，應無可
採。而乙○○、甲○○於檢察官偵查中復均否認販賣過海洛因或
安非他命予唐曉萍各等語，乙○○在偵查中又供稱：伊與魏佳玲
、唐曉玲係合資購買云云，此與唐女於偵查中證稱：「海洛因是
與甲○○、乙○○合資購買，我們一起出錢，已經合資買過很多
次，詳細次數不記得」，互核相符，足證上訴人等從未販賣海洛
因或安非他命予唐曉萍、魏佳玲，原判決顯有不依證據推定犯罪
事實及認定事實與乙○○之供述不符之違法。（四）依甲○○於
第一審之供述，足以證明甲○○與唐曉萍合資購買毒品之事，乙
○○並未參與，而依憑唐曉萍、魏佳玲於偵查及乙○○在第一審
之供述，乙○○究竟與唐曉萍、魏佳玲如何合資購買毒品及其出
資額各為若干，亦與甲○○無關，原判決竟以唐曉萍、魏佳玲、
乙○○、甲○○所稱合資購買之方式與其出資額尚非相同，即推
定甲○○就乙○○所為之販賣毒品行為，係共同正犯，亦有不依
證據而任意推定犯罪事實之違法。（五）依唐曉萍於原審之供述
，足以證明甲○○並未販賣毒品予唐曉萍，原判決未說明不予採
納之理由，自屬採證違背證據法則。（六）證人唐曉萍之警詢供
述，係被告以外之人於審判外之陳述，其在審理中之證述，雖與
警詢中所供不符，惟原審並未勘驗唐曉萍之警詢錄音帶，復未提
出唐曉萍之警詢供述，為何具特別可信性之證據，自不得依刑事
訴訟法第一百五十九條之二之規定，逕認唐曉萍之警詢供述，具
有證據能力，原審就唐曉萍之警詢供述，何以具有證據能力，未
於判決理由內詳予論列，自屬理由不備。（七）依卷附之通訊監
察錄音紀錄譯文，並不能證明甲○○交付毒品予唐曉萍時，確已
從中獲利，於民國九十五年十一月六日之甲○○、唐曉萍通訊監
察錄音紀錄譯文，甚至出現甲○○要請唐曉萍打海洛因、吃安非
他命之對話，更足以證明甲○○不致於為賺取價差而交付毒品予
唐曉萍，所為顯與販賣毒品罪之構成要件不合；又甲○○與乙○
○係男女朋友關係，同居於台北縣新莊市○○街三一號六樓，原
判決就上訴人等共同販賣第一、二級毒品予唐曉萍，究竟有否獲
利、甲○○如何分擔該部分犯罪行為，均未釐清，祇以上訴人等
係同居一處之男女朋友關係，即論甲○○為本件犯罪之共同正犯
，並就乙○○供稱：係其一人在販賣毒品，與甲○○無關等語，
以及魏佳玲在警詢證稱：「安非他命是向乙○○購買的」、「我
沒有向甲○○買過毒品」，原判決未說明不予採納之理由，有理
由不備之違法。（八）若認甲○○與乙○○係同居男女朋友關係
，而對乙○○販賣毒品之事，難謂為不知情，則甲○○最多不過
為從犯，原判決對甲○○論罪並定應執行有期徒刑二十六年，顯
較正犯乙○○之應執行有期徒刑二十五年為重，顯不符合比例原
則。乙○○之上訴意旨略稱：（一）唐曉萍於偵查中係證稱：「
海洛因是與乙○○合資購買」，足證唐曉萍並非向乙○○購買海
洛因，原判決認定乙○○販賣海洛因予唐曉萍，顯與唐曉萍之偵
查中供述不符，原判決有認定事實與唐曉萍偵查中供述不符之違
法。（二）上開唐曉萍偵查中供述，與乙○○在偵查中所供相符
，益足以證明乙○○與唐曉萍係合資購買海洛因毒品，絕非販賣
海洛因予唐曉萍，原判決未說明不採納唐曉萍前揭有利於乙○○
供述之理由，顯屬違背證據法則。（三）縱令原判決認定之事實
屬實，乙○○販售之毒品數量甚少，金額非鉅，根本無利可圖，
其目的應僅在以販賣所得之微利，以供本身購買毒品使用，並無
營利之意圖。（四）乙○○係因家庭、學業、事業、婚姻、交友
不慎等因素，沈溺於毒品不可自拔，復因毒癮發作，無錢購買毒
品，變成以毒養毒，先與人合資購買，最後成為賣毒，案發後已
知悔悟，若於原已執行中之有期徒刑十一年，再加上前開重刑，
乙○○可能今生均身在囹圄中，如此則幼子將失母照顧，家庭勢
必破碎各等語。
惟查：原判決綜合卷內證據資料並依憑調查證據之結果，認定上
訴人等分別有其事實欄所載之犯行，已於理由內詳敘其調查證據
之結果及取捨證據認定之理由，並就甲○○於第一審及原審、乙
○○在第一審分別所持否認犯罪之辯解，認均非可採，一一予以
指駁。復說明援引作為判決基礎之證人魏佳玲、唐曉萍警詢證述
及卷附之通訊監察錄音紀錄暨其譯文，均具有證據能力之認定理
由（見原判決正本第三頁第五行至第四頁第十行）。另又綜合卷
內證據資料，說明魏佳玲、唐曉萍於偵審中所為有利於上訴人等
之證述，均屬迴護之詞，非可採信所憑之證據及其理由。從形式
上觀察，原判決並無不依證據認定事實、理由不備、採證違背證
據法則、不憑證據任意推定犯罪事實等違背法令之情形。甲○○
上訴意旨（一）、（二）、（三）、（四）、（五）、（六）、
（七）；乙○○上訴意旨（一）、（二）均置原判決事實欄明確
認定及理由內已詳予說明之事項於不顧，徒憑己意，或就事實審
法院採證認事及證據證明力自由判斷職權之合法行使，再為事實
上爭執；或仍執原判決已敘明非可採信之證人魏佳玲、唐曉萍偵
審中供述，任意指摘原判決採證違法、理由不備；俱非合法之第
三審上訴理由。再依原判決理由說明，係以唐曉萍在警局不利於
上訴人等之指證、魏佳玲於警詢指證係向乙○○購買安非他命等
語、魏佳玲所使用之門號0000000000號、00000
00000號行動電話與乙○○使用之門號000000000
0號行動電話之通訊監察錄音紀錄暨其譯文，以及甲○○、乙○
○係男女朋友關係，同居在台北縣新莊市○○街三一號六樓，警
方於上開處所查扣之第一級毒品海洛因十四包、第二級毒品安非
他命十二包、磅秤一台及分裝袋七十二個等證物，甲○○、乙○
○在第一審均供稱：係屬渠二人所共有等語，顯見兩人關係匪淺
；且由乙○○與證人唐曉萍之通話內容（唐曉萍：強兄叫我打電
話給你的。乙○○：怎樣？唐曉萍：因為我要拿「女的」，他人
在汐止，叫我打給你。）暨甲○○、乙○○間之通話內容（乙○
○：小萍二個，你要做嗎？甲○○：喔。……甲○○：好了，二
個。乙○○：七啊）等證據資料相互勾稽，說明：「甲○○、乙
○○為前述販賣安非他命、海洛因犯行時，係共同商議販賣事宜
並互為供應對方販賣所需毒品，甲○○、乙○○就如附表一、二
（指原判決）所示販賣海洛因及安非他命等犯行，均有犯意聯絡
及行為分擔，至為明確」，核屬事實審法院採證認事自由判斷職
權之合法行使，既未違法，就何以認定甲○○係本件犯罪之共同
正犯乙節，亦非未予說明。甲○○上訴意旨（一）、（二）、（
七）、（八）猶另執其並非本件犯罪之共同正犯云云，指摘原判
決認定事實不憑證據、理由不備，均非依據卷內資料而為主張。
又毒品危害防制條例所稱之販賣行為，並不以販入之後復行賣出
或確已得利為要件，祇要以營利為目的，將毒品購入或賣出，有
一於此，其犯罪即為完成。乙○○上訴意旨（三）執其獲利甚微
云云，指摘原判決違法，殊屬誤會。再依原判決理由說明，係依
刑法第五十九條規定，分別就上訴人等販賣第一級毒品二罪部分
酌減其刑後，審酌乙○○前有販賣第二級毒品前科，復與同居人
甲○○共同販賣第一、二級毒品以營利，戕害他人身心健康，助
長社會不良風氣，暨渠二人素行、犯罪動機、目的、手段，及其
販賣時間、販賣次數及獲利非多，且乙○○在原審坦承犯行等一
切情狀，於法定刑範圍內分別量處乙○○、甲○○如原判決附表
一、二所示之刑，並定甲○○應執行刑為有期徒刑二十六年，乙
○○應執行刑為有期徒刑二十五年，經核於法尚無不合。甲○○
上訴意旨（八）徒憑己意，指摘原審所為刑之量定，違反比例原
則、乙○○上訴意旨（四）執此指摘原判決違法，均不足以辨識
原判決已具備違背法令之形式要件。綜上所論，本件上訴人等之
上訴，均屬違背法律上之程式，俱予駁回。
據上論結，應依刑事訴訟法第三百九十五條前段，判決如主文。
中    華    民    國  九十七  年   十二   月   十八   日
                      最高法院刑事第八庭
                          審判長法官  林  永  茂
                                法官  吳  昆  仁
                                法官  蘇  振  堂
                                法官  蕭  仰  歸
                                法官  林  立  華
      本件正本證明與原本無異
                                      書  記  官
中    華    民    國  九十七  年   十二   月  二十四  日
                                                      K


司法院資訊處製作；財團法人民間司法改革基金會備份。
